臺灣高雄地方法院刑事判決
111年度再字第5號
聲  請  人  臺灣高雄地方檢察署檢察官
被      告  陳柏誠




上列被告因違反毒品危害防制條例案件，經檢察官聲請簡易判決
處刑（109年度毒偵字第1809號），前經本院以109年度簡字第24
54號判決有罪確定在案。嗣經檢察官聲請再審，經本院以111年
度聲簡再字第9號裁定開始再審，並認不宜逕以簡易判決處刑（
原案號：111年度簡再字第4號），改依通常程序審理，判決如下
：
    主  文
陳柏誠無罪。
    理  由
一、聲請簡易判決處刑意旨略以：被告陳柏誠明知Pentylone（
    亞甲基雙氧本基甲安戊酮）業經公告列為毒品危害防制條例
    第2條第2項第2款之第二級毒品，不得非法持有，竟基於持
    有第二級毒品之犯意，於民國109年2月16日4時許，在高雄
    市○○區○○路000號○○釣蝦場網咖包廂內，向王○○無償取得含
    第二級毒品Pentylone成分之咖啡包1包（毛重2.42公克，驗
    前淨重1.083公克）而非法持有之。因認被告涉犯毒品危害
    防制條例第11條第2項之持有第二級毒品罪嫌。
二、按犯罪事實應依證據認定之，無證據不得認定犯罪事實；不
    能證明被告犯罪者，應諭知無罪之判決，刑事訴訟法第154
    條第2項、第301第1項前段分別定有明文。又檢察官對於起
    訴之犯罪事實，應負提出證據及說服之實質舉證責任，倘其
    所提出之證據，不足為被告有罪之積極證明，或其指出證明
    之方法，無從說服法院以形成被告有罪之心證，基於無罪推
    定之原則，自應為被告無罪判決之諭知。又刑事訴訟法第15
    6條第2項規定，被告雖經自白，仍應調查其他必要之證據，
    以察其是否與事實相符。立法目的乃欲以補強證據擔保自白
    之真實性；亦即以補強證據之存在，藉之限制自白在證據上
    之價值。而所謂補強證據，則指除該自白本身外，其他足資
    以證明自白之犯罪事實確具有相當程度真實性之證據而言。
    雖其所補強者，非以事實之全部為必要，但亦須因補強證據
    與自白之相互利用，而足使犯罪事實獲得確信者，始足當之
    。
三、聲請人認被告涉有上開犯嫌，無非係以高雄市政府警察局鳳
    山分局搜索扣押筆錄、扣押物品目錄表、扣押物品清單、扣
    案之毒品咖啡包1包、檢出第二級毒品Pentylone成份之高雄
    醫學大學附設中和紀念醫院檢驗醫學部毒物室（下簡稱高醫
    ）濫用藥物檢驗報告1份等為主要論據。
四、按行為後法律有變更者，適用行為時之法律，但行為後之法
    律有利於行為人者，適用最有利於行為人之法律，刑法第2
    條第1項定有明文。查毒品危害防制條例第11條第5項業於10
    9年1月15日經總統公布修正，並自同年7月15日起生效。而
    修正前毒品危害防制條例第11條第5項規定：「持有第三級
    毒品純質淨重二十公克以上者，處三年以下有期徒刑，得併
    科新臺幣三十萬元以下罰金。」修正後規定：「持有第三級
    毒品純質淨重五公克以上者，處二年以下有期徒刑，得併科
    新臺幣二十萬元以下罰金。」修正後規定將處罰持有第三級
    毒品重量之標準下降，惟將法定刑降低。則於本案被告持有
    之第三級毒品純質淨重未達20公克之情形（詳後述），經比
    較新舊法結果，修正後之規定，顯未較有利於被告，而應適
    用被告行為時之修正前毒品危害防制條例第11條第5項規定
    論處。
五、訊據被告固坦承有於聲請書所載之時間、地點，持有上開扣
    案毒品咖啡包1包之事實，且該份毒品咖啡包經送請高醫依G
    C-MS（氣體色層-質譜分析法）及LC-MS/MS（液相層析串聯
    質譜儀）方法為毒品定性檢驗，固檢驗出含有第二級毒品Pe
    ntylone成分（3,4-亞甲基雙氧苯基甲胺戊酮）之陽性反應
    ，此有高醫109年4月23日之濫用藥物檢驗報告（報告編號：
    S00000-000號）在卷可參。又該扣案之毒品咖啡包，固業據
    臺灣高雄地方檢察署檢察官以109度執沒字第3016號扣押（
    沒收）物品處分命令執行沒收銷燬，無從再為鑑定，惟經臺
    灣高等檢察署以110年12月23日檢文允字第11010018320號函
    請法務部法醫研究所（下稱法醫研究所）會同法務部調查局
    、內政部刑事警察局等中央檢驗機關，於110年12月17日前
    往高醫查核檢驗圖譜重新判讀後，認：高醫實驗室原質譜設
    定範圍為m/z50至500，而Pentylone及Eutylone之主要差異
    在於m/z44，因此原檢測數據無法有效比對，只能由其他細
    微小差異之m/z值進行比對區分。經3單位代表人員研議，由
    m/z57、58、65、86、121、149進行比對，其中m/z86、121
    、149核對無誤，再以m/z57、58及65三者m/z強度差異進行
    細部交叉比對，當m/z57未出現，且m/z58強度大於m/z65時
    ，研判為Eutylone，當m/z57出現，且m/z58小於m/z65時，
    研判為Pentylone。而本案扣案之毒品咖啡包經上述之比對
    ，判讀結果為第三級毒品Eutylone一節，有法醫研究所110
    年12月30日法醫毒字第11000093180號函暨清冊1份在卷可證
    。
六、扣案毒品咖啡包固先經高醫檢驗含有第二級毒品Pentylone
    成分，然嗣經法醫研究所、法務部調查局及內政部刑事警察
    局共同重新判讀後，認高醫先前檢驗報告有誤，實際成分為
    第三級毒品Eutylone，聲請人並據此為被告之利益提起再審
    ，且邇來高醫已有數件將含有第三級毒品Eutylone成分誤判
    為含有第二級毒品Pentylone成分之情形，為本院執行職務
    所知悉之事項。審酌上情，該包扣案毒品之成分自應以經中
    央機關重新判讀之結果較為可採，亦即應認其並未含有第二
    級毒品Pentylone成分，則聲請簡易判決處刑書認被告持有
    含第二級毒品Pentylone之咖啡包1包，即與客觀事證有所未
    合，本件自不能論以毒品危害防制條例第11條第2項之持有
    第二級毒品罪。復依據扣押物品目錄表，本件扣案毒品總毛
    重僅2.42公克（警卷第27頁），亦無適用本件行為時有效即
    修正前毒品危害防制條例第11條第5項之持有第三級毒品純
    質淨重20公克以上之罪之可能。
七、綜上所述，聲請人雖認被告涉犯毒品危害防制條例第11條第
    2項持有第二級毒品罪嫌，然依卷內事證，被告所持有咖啡
    包未經檢出有第二級毒品成分，而經檢出含有之第三級毒品
    Eutylone成分，總純質淨重則未達20公克，亦不成立犯罪。
    揆諸前揭說明意旨，本件既不能證明被告犯罪，依法自應為
    無罪之諭知。
據上論斷，應依刑事訴訟法第452條、第301條第1項前段，判決
如主文。
本案經檢察官朱婉綺聲請簡易判決處刑，檢察官周容到庭執行職
務。
中　　華　　民　　國　　111 　年　　4 　　月　　27　　日
                   刑事第三庭 審判長 法　官  林青怡
                                     法　官  洪韻婷
　　　　　　　　　　　　　　　　　 　法　官　胡家瑋
以上正本證明與原本無異。
如不服本判決應於收受送達後20日內向本院提出上訴書狀，並應
敘述具體理由；如未敘述上訴理由者，應於上訴期間屆滿後20日
內向本院補提理由書（均須按他造當事人之人數附繕本）「切勿
逕送上級法院」。
如因疫情而遲誤不變期間，得向法院聲請回復原狀。
中　　華　　民　　國　　111 　年　　4 　　月　　27　　日
 　　　　　　　　　　　　　　　　 　 書記官  簡雅文